臺灣高雄地方法院刑事判決　　　　　　　100年度訴字第126號
公　訴　人　臺灣高雄地方法院檢察署檢察官
被　　　告　陳星佑
指定辯護人　本院公設辯護人黃秋葉
上列被告因偽造有價證券等案件，經檢察官提起公訴（99年度偵
字第20360號），本院判決如下：
    主  文
陳星佑犯偽造有價證券罪（如附表一部分），處有期徒刑壹年柒
月，如附表一編號1、3之本票貳紙、編號2之委託書上偽造之「
陳星男」、「王麗芬」署押各壹枚及編號4委託書上偽造之「陳
四村」、「蔡淑閨」署押各壹枚均沒收；又犯偽造有價證券罪（
如附表二部分），處有期徒刑壹年玖月，如附表二編號1、3之本
票貳紙、編號2、4之委託書上偽造之「「陳四村」、「蔡淑閨」
署押各壹枚（均共計貳枚）均沒收；應執行有期徒刑貳年，如附
表一、二編號1、3之本票肆紙、附表一編號2之委託書上偽造之
「陳星男」、「王麗芬」署押各壹枚及附表一編號4、附表三編
號2、4委託書上偽造之「陳四村」、「蔡淑閨」署押各壹枚（均
共計枚）均沒收。
    事  實
一、陳星佑為陳四村及蔡淑閨之子、陳星男之弟，王麗芬則為陳
    星男之妻。詎陳星佑於民國97年7月間起，因向陳淑芬借款
    ，而陳淑芬要求陳星佑找他人作為保證人、開立本票作為擔
    保，陳星佑遂分別基於偽造有價證券、行使偽造私文書之犯
    意，向陳淑芬取得所借之款項後，分別於下列時地：（一）
    於97年9月24日，冒用陳四村、蔡淑閨、陳星男、王麗芬之
    名義，偽造本票、委託書各2紙（詳如附表一所示），交與
    陳淑芬而行使，作為借款之擔保；（二）於98年10月21日，
    冒用陳四村、蔡淑閨之名義，偽造本票、委託書各2紙（詳
    如附表二所示），交與陳淑芬而行使，作為借款之擔保。嗣
    因陳星佑未能還款，經陳淑芬向臺灣高雄地方法院聲請本票
    裁定後，陳星佑知其偽造上開本票、委託書經察覺後，遂於
    犯罪未發覺前，向臺灣高雄地方法院檢察署自首而接受裁判
    。
二、案經陳星佑向臺灣高雄地方法院檢察署自首後，經該署檢察
    官偵查起訴偵辦。
    理  由
一、上開犯罪事實業據被告陳星佑於本院審理中坦承不諱，復經
    證人即被害人陳淑芬、陳四村、陳星男於偵查中檢察事務官
    詢問時證述明確，並有如附表所示之委託書及本票在卷可查
    ；罪證明確，被告犯行堪以認定。
二、按行使偽造有價證券，以取得票面價值之對價，固不另論詐
    欺罪，但如以偽造之有價證券供作擔保或作為新債清償而借
    款，則應另論以刑法第339條第1項之詐欺罪（最高法院25年
    上字第1814號判例、62年度第1次刑庭庭長會議決議參照；
    最高法院93年度台上字第952號判決亦同此意旨）。是核被
    告如附表一、二所為，係分別犯有刑法第201條第1項之偽造
    有價證券罪、第216條、第210條之行使偽造私文書罪、第
    339條第1項之詐欺取財罪。被告上開偽造署押行為均係偽造
    私文書之階段行為，而偽造私文書之低度犯行，均則為行使
    之高度行為所吸收，又行使偽造有價證券之輕度行為，均為
    偽造之重度行為吸收均不另論罪。又如附表一、二所示之犯
    行，均係被告以一行為，同時觸犯偽造有價證券、行使偽造
    私文書及詐欺取財罪，為想像競合犯，分別依刑法第55條之
    規定從一重之偽造有價證券罪論處（其詐欺取財罪名及所犯
    法條，起訴書雖未載明，但屬想像競合犯之裁判上一罪，本
    院應併審究）。被告先後2次偽造有價證券行為，犯意各別
    ，行為殊異，應予分論併罰。又被告犯罪後於職司偵查犯罪
    權限之公務員尚未發覺前，主動向臺灣高雄地方法院檢察署
    檢察官坦承犯罪，並接受裁判，依刑法第62條前段之規定減
    輕其刑。審酌被告因須錢恐急為順利向他人借款而一時失慮
    致犯本罪，而偽造本票及文書之被害人均未表示訴追之意思
    ，且偽造之本票數量非多，總金額尚非龐大，又交付本票係
    供擔保尚未流通於市場，對於經濟秩序之危害尚未造成重大
    危害，犯後又坦認犯行態度尚可及其他等一切情狀，量處如
    主文所示之刑。又如附表一、二所示之本票4張，係偽造之
    有價證券，應依刑法第205條規定，不問屬於犯人與否，宣
    告沒收之；又附表一、二所示委託書上被告所偽造之「陳星
    男」、「王麗芬」署押各1枚，及「陳四村」、「蔡淑閨」
    署押各3枚及，均應依刑法第219條之規定沒收之。如附表一
    。二所示之本票既均經諭知沒收，則其上偽造之簽名，因均
    屬偽造本票之一部分，自無庸重為沒收之諭知，併此敘明。
據上論斷，應依刑事訴訟法第299條第1項前段，刑法第201條第
1項、第216條、第210條、第339條第1項、第55條、第62條前段
、第51條第5款、第205條、第219條，刑法施行法第1條之1，判
決如主文。
中    華    民    國  100    年    3    月    17    日
                  刑事第八庭    審判長法  官  王伯文
                                      法  官  何秀燕
                                      法  官  林俊寬
以上正本證明與原本無異。
如不服本判決應於收受送達後10日內向本院提出上訴書狀，並應
敘述具體理由；如未敘述上訴理由者，應於上訴期間屆滿後20日
內向本院補提理由書（均須按他造當事人之人數附繕本）「切勿
逕送上級法院」。
中    華    民    國  100    年    3    月    18    日
                                      書記官  林香如
附錄所犯法條：
中華民國刑法第201條
（有價證券之偽造變造與行使罪）
意圖供行使之用，而偽造、變造公債票、公司股票或其他有價證
券者，處3年以上10年以下有期徒刑，得併科3千元以下罰金。
行使偽造、變造之公債票、公司股票或其他有價證券，或意圖供
行使之用，而收集或交付於人者，處1年以上7年以下有期徒刑，
得併科3千元以下罰金。
中華民國刑法第210條
（偽造變造私文書罪）
偽造、變造私文書，足以生損害於公眾或他人者，處5年以下有
期徒刑。
中華民國刑法第216條
（行使偽造變造或登載不實之文書罪）
行使第210條至第215條之文書者，依偽造、變造文書或登載不實
事項或使登載不實事項之規定處斷。
附表一
┌──┬─────────┬───────┬────────────┐
│編號│名稱              │遭冒用名義人  │其他                    │
├──┼─────────┼───────┼────────────┤
│ 一 │本票（票號438483）│陳星男、王麗芬│發票日期：97年9月24日、 │
│    │                  │              │金額：32萬元            │
├──┼─────────┼───────┼────────────┤
│ 二 │委託書            │同上          │日期：97年12月26日      │
├──┼─────────┼───────┼────────────┤
│ 三 │本票（票號438480）│陳四村、蔡淑閨│發票日期：97年12月26日、│
│    │                  │              │金額：50萬元            │
├──┼─────────┼───────┼────────────┤
│ 四 │委託書            │同上          │日期：97年12月26日      │
└──┴─────────┴───────┴────────────┘
附表二
┌──┬─────────┬───────┬────────────┐
│編號│名稱              │遭冒用名義人  │其他                    │
├──┼─────────┼───────┼────────────┤
│ 一 │本票（票號042054）│陳四村、蔡淑閨│發票日期：98年10月21日、│
│    │                  │              │金額：100萬元           │
├──┼─────────┼───────┼────────────┤
│ 二 │委託書            │同上          │日期：98年10月21日      │
├──┼─────────┼───────┼────────────┤
│ 三 │本票（票號042053）│同上          │發票日期：98年10月21日、│
│    │                  │              │金額：30萬元            │
├──┼─────────┼───────┼────────────┤
│ 四 │委託書            │同上          │日期：98年10月21日      │
└──┴─────────┴───────┴────────────┘